臺灣高雄地方法院民事判決　　　　　 96年度保險小上字第1號
上　訴　人　甲○○
被 上訴 人　安泰人壽保險股份有限公司
法定代理人　石寶忠
上列當事人間請求給付保險金事件，上訴人對於民國96年1 月10
日本院高雄簡易庭95年度雄保險小字第59號第一審判決提起上訴
，本院判決如下：
    主    文
上訴駁回。
第二審訴訟費用新臺幣壹仟伍佰元由上訴人負擔。
    理    由
一、按對於小額程序之第一審判決之上訴，非以其違背法令為理
    由，不得為之，民事訴訟法第436 條之24第2 項定有明文。
    又所謂判決違背法令，乃指判決不適用法規或適用不當，或
    有民事訴訟法第469 條第1 款至第5 款所列情形，此為同法
    第436 條之32第2 項準用第468  條、第469 條第1 款至第5
    款所明定。次按小額程序之第二審判決，依上訴意旨足認上
    訴為無理由者，得不經言詞辯論為之，民事訴訟法第436 條
    之29第2款亦有明文。次按當事人提起上訴，如依民事訴訟
    法第468條規定，以上小額程序之第一審判決有不適用法規
    或適用法規不當為理由時其上訴狀或理由狀應有具體之指摘
    ，並揭示該法規之條項或其內容，若係成文法以外之法則，
    應揭示該法則之旨趣，倘為司法院解釋或最高法院之判例，
    則應揭示該判解之字號或其內容，如依民事訴訟法第469條
    第1款至第5款所列情形為理由時，其上訴狀或理由書應揭示
    合於條款之事實，上訴狀或理由書如未依此項方法表明，或
    其所表明者，顯與上開法條規定不相合時，即難認為已對小
    額程序之第1審判決之違背法令有具體指摘，其上訴自難認
    為合法，最高法院71年台上字第314 號判例可資參照。又按
    ，當事人於第二審程式不得提出新攻擊或防禦方法，但因原
    法院違背法令致未能提出者，不在此限，民事訴訟法第436
    條之28亦有明文。此乃因小額訴訟程式，為求程式進行之簡
    速，故第二審得據為判決基礎之訴訟資料，除有前開但書所
    示情形外，應以第一審程式已提出者為限。
二、上訴意旨略以：上訴人確遭訴外人溫祥仁傷害致頭部外傷併
    腦挫傷，經國軍高雄總醫院主治醫師診斷結果認為有住院8
    天觀察治療之必要，是上訴人乃自民國94年12月6 日起至同
    年月13日止，住院觀察治療共計8 天，有國軍高雄總醫院95
    年3 月28日編號05031G診斷證明書（下稱國軍醫院95年3 月
    28日診斷書）附於原審卷可稽，然原審竟違反法則及論理法
    則，而採信被上訴人在原審所提之醫學文獻報告遽認上訴人
    無住院之必要，顯然違反人命至上及信賴尊重醫師專業醫療
    判斷之經驗法則及論理法則。再者，兩造所簽訂之保險契約
    （下稱系爭保險契約）僅載明，上訴人因疾病或傷害，經醫
    師診斷確定必須住院，且經住院治療時，被上訴人即應給付
    保險金，並未載明有本案情形時，被上訴人得拒絕給付，惟
    本件被上訴人拒絕給付保險金，將加重被保險人負擔及限制
    就醫權利，依民法第247 條之1 規定，對上訴人顯失公平。
    況本件既然關於被保險人是否有住院之必要產生疑義，基於
    消費者保護法第11條及系爭保險契約均揭示之疑義利益歸被
    保險人原則，應為被保險人即上訴人有利之解釋，即認上訴
    人有住院之必要。從而，原判決有此揭適用法則不當之違誤
    ，爰提起上訴等語。
三、經查：
（一）本件上訴意旨指摘原審未採信國軍醫院95年3 月28日診斷
      書，卻採信被上訴人所提醫學報告遽認其無住院治療必要
      ，違反人命至上及尊重信賴醫師專業判斷之經驗法則及論
      理法則云云。惟查，原審未採信國軍醫院95年3 月28日診
      斷書，係斟酌醫學文獻及向國軍高雄總醫院所調取之上訴
      人住院病歷及出院病歷摘要後，發現該醫院僅憑上訴人所
      述「自覺症狀」即准許住院，又住院期間上訴人體檢結果
      均「正常」，僅接受「支援性療法」（即休息吃藥），並
      無其他「積極性」治療，且住院期間醫院未對上訴人進行
      可以診斷出腦震盪或腦出血之CT或MRI （即電腦斷層或核
      磁共振）檢查，即遽於國軍醫院95年3 月28日診斷書記載
      上訴人之症狀為「腦挫傷」等情，因認國軍醫院95年3 月
      28日診斷書顯有不實，尚難以之採為上訴人有住院必要之
      認定。又原審認上訴人無住院必要乙節，係斟酌上訴人受
      傷當日就診之財團法人天主教聖功醫院所開具之「病歷補
      強」文件記載：上訴人症狀為腦震盪，為一症狀診斷，不
      一定要住院，觀察即可等語，及審酌上開國軍高雄總醫院
      之上訴人住院病歷及出院病歷摘要，暨相關醫學文獻後，
      所作的證據取捨及事實認定，並非單憑醫學文獻遽以認定
      ，是原審之證據取捨並無違背法令之情事，從而，上訴人
      指摘原審僅以被上訴人所提醫學報告遽認其無住院治療之
      必要，違反人命至上及尊重信賴醫師專業判斷之經驗法則
      及論理法則云云，顯無理由。
（二）上訴意旨復指摘原判決違反消費者保護法第11條及系爭保
      險契約揭示之疑義利益歸被保險人原則云云。惟按證據取
      捨、認定事實，為事實審法院之職權，若其取捨並不違背
      法令，即不容當事人以採證不當為指摘。經查，本件原審
      認定上訴人無住院之必要，並無違背法令之情事，已如前
      述，則原判決既已明確認定上訴人無住院必要，當無上訴
      人所稱是否有住院之必要有疑義之情事，自無疑義利益歸
      被保險人原則之適用，據此，上訴人指摘原審違反疑義利
      益歸被保險人原則云云，顯不足採。
（三）另上訴人主張被上訴人拒絕給付保險金，違反民法第247
      條之1 云云，因上訴人未於原審主張，上訴後始提出，乃
      屬新攻擊、防禦方法，依民事訴訟法第436 條之28規定，
      自非得據以提起小額訴訟上訴第二審之理由，是以上訴人
      之上開主張，亦不足採。
四、綜上所述，原判決認事用法，核無違背法令之情事，上訴意
    旨表明原判決所違背之法令及內容，顯無理由，爰依民事訴
    訟法第436 條之29第2 款規定，不經言詞辯論，駁回其上訴
    。
五、末按於小額訴訟之上訴程序，法院為訴訟費用之裁判時，應
    確定其費用額，民事訴訟法第436 條之19第1 項、第436 條
    之32第1 項定有明文。本件第二審裁判費用為1,500 元，應
    由上訴人負擔，爰併為判決如主文第2 項所示。
六、據上論結，本件上訴為無理由，依民事訴訟法第436 條之29
    第2 款、第436 條之32第1 項、第2 項、第449 條第1 項、
    第436 條之19第1 項、第78條，判決如主文。
中　　華　　民　　國　　96　　年　　3　　月　　27　　日
                   民事第三法庭審判長法   官   鄭月霞
                                     法   官   伍逸康
                                     法   官   洪培睿
上開正本係照原本作成。
如不服本判決，應於送達後20日內，向本院提出上訴狀並表明上
訴理由，如於本判決宣示後送達前提起上訴者，應於判決送達後
10日內補提上訴理由書（須附繕本）。
中　　華　　民　　國　　96　　年　　3 　　月　　27　　日
                                     書記官    林慧君
